臺灣高雄地方法院刑事判決　　　　　　　　　　　　九十一年度訴字第二九六五號
　　公　訴　人　臺灣高雄地方法院檢察署檢察官
　　被　　　告　丙○○
右列被告因偽造文書等案件，經檢察官提起公訴（九十一年度偵字第六四三九、七五
０三號），本院判決如左：
    主  文
丙○○連續行使偽造私文書，足以生損害於他人，處有期徒刑拾月。偽造之八十二年
十月二十八日、八十三年三月四日、八十三年八月九日及八十三年十一月十一日之擔
保放款借據及同意書上及偽造之申請印鑑證明書上「甲○○」之署押共計拾壹枚，均
沒收。又連續行使偽造私文書，足以生損害於他人，處有期徒刑柒月。應執行有期徒
刑壹年月。偽造之八十二年十月二十八日、八十三年三月四日、八十三年八月九日
及八十三年十一月十一日之擔保放款借據及同意書上及偽造之申請印鑑證明書上「甲○○」之署押共計拾壹枚，均沒收。
    事  實
一、丙○○與甲○○係夫妻關係，明知甲○○於民國八十二年八月十一日，以提供他
    所有坐落於高雄市○○區○○段二小段四一四地號土地設定本金最高限額抵押權
    新台幣（下同）一百二十萬元之方式，向國泰人壽保險股份有限公司（下稱國泰
    公司）借貸三十萬元後，嗣均未再借款，竟意圖為自己不法之所有及行使偽造私
    文書之概括犯意，連續於八十二年十月二十八日、八十三年三月四日、八十三年
    八月九日及八十三年十一月十一日，未經甲○○之同意或授權，向國泰公司業務
    員林美英（業經檢察官為不起訴處分）詐稱業經甲○○本人之同意，並在擔保放
    款借據及同意書上偽造「甲○○」之署名、盜用「甲○○」之印章，交由不知情
    之林美英持向國泰公司申請貸款；進而因貸款金額超出甲○○先前設定之抵押權
    擔保範圍，丙○○先於八十三年七月二十八日，在申請印鑑證明書上偽造「甲○○」之署名、盜用「甲○○」之印章，持向高雄市楠梓區戶政事務所申請印鑑證
    明書後，復於同年八月一日，提供「甲○○」之印章、申請之印鑑證明書及甲○○所有之上開土地所有權狀等文件，交由不知情之林枝田前往高雄市楠梓地政事
    務所辦理設定本金最高限額抵押權九十五萬元予國泰公司，而使高雄市楠梓地政
    事務所承辦人員將該不實事項登載於土地登記簿上，足生損害於甲○○本人、國
    泰公司及地政機關地政管理之正確性，致使國泰公司陷於錯誤，分別將貸款金額
    三十萬元、四十萬元、五十萬元及三十萬元，共計一百五十萬元，匯入甲○○於
    高雄市農會楠梓分部帳號００四三五六之八帳戶內，由丙○○分次提領花用完畢
    。迄至九十年十一月間，甲○○接獲國泰公司催繳利息之通知，發覺有異遂向國
    泰公司查詢，始知上情。
二、丙○○於八十八年一月十五日起，擔任會首，在高雄市○○區○○街五十四巷十
    四號住處，向乙○○、「洪太太」、「素美」、「惠田」等人招集每會一萬元，
    最低之標息（即底標）為一千元、會員包括會首共計二十七名，會期至九十年三
    月二十五日止之互助會，採內標型之計算標息方式，即會員於標單上填載姓名及
    標息參與投標，由所填標息最高者得標，活會會員扣除當次標息金額後繳付會款
    ，死會會員繳付全部會款金額之方式開標。丙○○乃基於意圖為自己不法所有及
    行使偽造準私文書之概括犯意，於互助會進行中（時間不詳），在上揭處所，先
    後五次於空白之投標紙張上，分別偽造「阿賢」（即乙○○，冒標二會）、「洪
    太太」、「素美」、「惠田」之署名，並填載標金利息二千八百元、三千元、二
    千六百元、二千四百元（或二千五百元，實際數目金額不詳）、二千四百元（或
    二千五百元，實際數目金額不詳）之金額於標單上，表示乙○○等人欲以上開標
    息標取會款之意思，而連續五次行使上開偽造之標單（業已丟棄滅失），持以參
    加投標並得標，分別足生損害於被冒標之活會會員及各次得標時仍屬活會之會員
    ，並使各次得標時仍屬活會之會員陷於錯誤，誤以為係乙○○（有二次）、「洪
    太太」、「素美」、「惠田」等五人得標，而於扣除標息後交付會款予丙○○。
    總計丙○○詐得之金額逾百萬元（因丙○○及各會員未記錄歷次得標情形，且冒
    標之標單已被丟棄，加以部分被冒標者係於倒會後始知被冒標情形，故無從確定
    丙○○實際冒標日期及詐得金額暨各次被害人數）。嗣於九十年一月間，丙○○
    遽然宣佈止會，乙○○始得知上情。
三、案經甲○○、乙○○訴由臺灣高雄地方法院檢察署檢察官偵查起訴。
    理  由
一、右揭事實一，業據被告丙○○於偵審中坦承不諱，核與告訴人甲○○之指訴，及
    證人林美英供述之情節均大致相符，且經證人即國泰公司左楠處三課九區主任蔡
    麗慧到庭結證屬實，復有擔保放款借據五張、同意書五張、國泰公司客戶貸款記
    錄查詢單一紙、約定書一份、高雄市農會客戶臨時對帳單一份、土地所有權狀影
    本暨土地登記謄本、高雄市政府地政處楠梓地政事務所九十一年八月十五日高市
    地楠三字第九一０００八七四九號函暨所附抵押權設定登記案件影本一份等資料
    附卷可稽；右揭事實二，亦據被告丙○○於偵審中坦白承認，並經告訴人乙○○
    於偵審中指訴無訛，且有互助會單、保管條、土地買賣所有權移轉契約書各一紙
    等資料在卷可按。綜上，足認被告之自白與事實相符，事證明確，被告犯行應堪
    認定。
二、核被告丙○○行使偽造擔保放款借據及同意書向國泰公司貸款部分所為，係犯刑
    法第二百十六條、第二百十條之行使偽造私文書罪及同法第三百三十九條第一項
    之詐欺取財罪；又行使偽造申請印鑑證明書向高雄市楠梓區戶政事務所申請印鑑
    證明書部分所為，係犯同法第二百十六條、第二百十條之行使偽造私文書罪；又
    提供「甲○○」之印章、申請之印鑑證明書及甲○○所有之上開土地所有權狀等
    文件，交由不知情之林枝田前往高雄市楠梓地政事務所辦理設定本金最高限額抵
    押權九十五萬元予國泰公司，而使高雄市楠梓地政事務所承辦人員將該不實事項
    登載於土地登記簿上，足生損害於甲○○本人、國泰公司及地政機關地政管理之
    正確性，此部分所為係犯同法第二百十四條之使公務員登載不實罪；被告偽造署
    押、盜用印章之行為，屬偽造私文書之階段行為，不另論罪。又被告偽造私文書
    進而行使，偽造之低度行為應為行使之高度行為吸收，亦不另論罪。被告先後多
    次行使偽造私文書及詐欺取財之犯行，時間緊接，方法相同，分別觸犯構成要件
    相同之罪名，顯均係基於概括之犯意為之，均為連續犯，均應依刑法第五十六條
    規定以一罪論，並加重其刑；又被告所犯行使偽造私文書罪、詐欺取財罪、使公
    務員登載不實罪間，有方法結果之牽連關係，應依刑法第五十五條規定，從一重
    以行使偽造私文書罪論處。
三、另核被告冒用乙○○等人名義在標單上書寫姓名，表示各該名義人願以一定之標
    息標取會款之意思，分別足以生損害於被冒名之人及各次投標時之活會會員，並
    均因此陷於錯誤而交付會款予被告。核被告此部分所為，係犯刑法第二百十六條
    、第二百二十條第一項、第二百十條之行使偽造準私文書罪及第三百三十九條第
    一項之詐欺取財罪。被告偽造署押係偽造準私文書之部分行為，偽造準私文書之
    低度行為為行使之高度行為所吸收，均不另論罪；被告每次冒標後，致使各該次
    投標時之活會會員多人陷於錯誤而交付會款，係以一詐欺行為侵害各該次活會會
    員權益，為想像競合犯，應依刑法第五十五條之規定，從一重論以詐欺取財罪；
    被告先後多次行使偽造私文書及詐欺取財之犯行，時間緊接，方法相同，分別觸
    犯構成要件相同之罪名，顯均係基於概括之犯意為之，均為連續犯，均應依刑法
    第五十六條規定以一罪論，並加重其刑；又被告所犯行使偽造私文書罪與詐欺取
    財罪間，有方法結果之牽連關係，應依刑法第五十五條規定，從一重以行使偽造
    私文書罪論處。起訴書雖漏未論及被告第二次行使偽造「阿賢」（即乙○○）名
    義之標單以冒標會款之行為，惟此部分與前揭論罪部分有連續犯之裁判上一罪關
    係，本院應併予論究。
    至被告所
四、被告所犯上開行使偽造文書罪二罪間，犯意各別，行為互殊，應分論併罰。審酌
    被告之犯罪動機、目的、手段，詐欺及行使偽造準私文書之次數，詐得之金額，
    被告冒標多次已嚴重影響被倒會會員之經濟，被告犯後已與告訴人乙○○達成和
    解、犯後態度等一切情狀，分別量處如主文所示之刑，並定其應執行刑。被告偽
    造之標單共計五張應已滅失，爰不予宣告沒收。又偽造之八十二年十月二十八日
    、八十三年三月四日、八十三年八月九日及八十三年十一月十一日之擔保放款借
    據及同意書上「甲○○」之簽名各壹枚及偽造之申請印鑑證明書上「甲○○」之
    署名壹枚，均應依刑法第二百十九條宣告沒收。
據上論斷，應依刑事訴訟法第二百九十九條第一項前段，刑法第五十六條、第三百三
十九條第一項、第二百十六條、第二百十條、第二百十四條、第五十五條、第二百十
九條、第五十一條第五款，罰金罰鍰提高標準條例第一條前段，判決如主文。
中      華      民      國    九十一    年    十一    月    二十九      日
                                  臺灣高雄地方法院刑事庭
                                      法  官  郭  佳  瑛
右正本證明與原本無異。
如不服本判決，應於判決送達後十日內，向本院提出上訴狀。
                                      書記官  林  仕  興
中      華      民      國    九十一    年    十一    月    二十九      日
附錄本判決所論罪法條：
中華民國刑法第二百一十條
 (偽造變造私文書罪)
    偽造、變造私文書，足以生損害於公眾或他人者，處五年以下有期徒刑。
中華民國刑法第二百一十四條
 (使公務員登載不實罪)
    明知為不實之事項，而使公務員登載於職務上所掌之公文書，足以生損害於公眾
    或他人者，處三年以下有期徒刑、拘役或五百元以下罰金。
中華民國刑法第二百一十六條
 (行使偽造變造或登載不實之文書罪)
    行使第二百十條至第二百十五條之文書者，依偽造、變造文書或登載不實事項或
    使登載不實事項之規定處斷。
中華民國刑法第三百三十九條
 (普通詐欺罪)
    意圖為自己或第三人不法之所有，以詐術使人將本人或第三人之物交付者，處五
    年以下有期徒刑、拘役或科或併科一千元以下罰金。
    以前項方法得財產上不法之利益或使第三人得之者，亦同。
    前二項之未遂犯罰之。
中華民國刑法第二百一十九條
 (沒收之特例)
    偽造之印章、印文或署押，不問屬於犯人與否，沒收之。
